臺灣桃園地方法院民事裁定
111年度事聲字第40號
異  議  人
即  債權人  佳信國際事業有限公司

法定代理人  劉芸秀  


相  對  人
即  債務人  王春國  

上列當事人間因消費者債務清理條例更生事件，異議人對於本院
民事執行處司法事務官於民國111年4月22日所為110年度司執消
債更字第211號更生方案認可之裁定聲明異議，本院裁定如下：
    主  文
異議駁回。
    理  由
一、聲明異議意旨略以：債務人名下有南山人壽保險股份有限公
    司保單4張，其中2張保單要保人非債務人，對於債務人是否
    有擅自將上開保單之要保人變更為第三人之情事，本院顯未
    依消債條例第44條規定為必要之調查，債權人未能充分受償
    ，自有確認上開保單有無變更要保人之必要，本院司法事務
    官於民國111年4月22日逕以110年度司執消債更字第211號裁
    定（下稱原裁定）認可更生方案，自屬不妥，為此爰聲明異
    議等語。
二、按債務人有薪資、執行業務所得或其它固定收入，依其收入
    及財產狀況，可認更生方案之條件已盡力清償者，法院應以
    裁定認可更生方案；法院為認可之裁定時，因更生方案履行
    之必要，對於債務人在未依更生條件全部履行完畢前之生活
    程度，得為相當之限制，消費者債務清理條例（下稱消債條
    例）第64條第1項前段、第62條第2項分別定有明文。又債務
    人聲請更生時，應提出財產及收入狀況說明書及其債權人、
    債務人清冊。法院認為必要時，得定期命債務人據實報告更
    生聲請前2年內財產變動之狀況，並對於前條所定事項補充
    陳述、提出關係文件或為其他必要之調查，消債條例第43條
    第1項、第44條定有明文。再按債務人於法院裁定開始更生
    或清算程序前，2年內所為之無償行為，有害及債權人之權
    利者，監督人或管理人得撤銷之，消債條例第20條第1項第1
    款定有明文。揆其立法理由乃謂，債務人於法院裁定開始更
    生或清算程序前，2年內所為無償或有償詐害行為，使債務
    人之財產減少，並損害債權人之債權，均有害債權人之公平
    受償，其所為無償或有償詐害行為，應予撤銷。
三、經查：
　㈠本件相對人即債務人前以其有不能清償債務之情事項本院聲
    請更生，經本院以110年度消債更字第225號裁定自110年8月
    27日下午5時起開始更生程序，並命由本院司法事務官進行
    更生程序，嗣經本院司法事務官依消債條例第64條第1項前
    段規定，審酌相對人有固定之薪資收入，於111年4月22日以
    110年度司執消債更字第211號裁定認可相對人第1至38期每
    期清償金額新台幣（下同）4,520元，第39至72期每期清償
    金額8,460元，每月為1期、共72期，總清償金額為45萬9,40
    0元，清償成數為百分之4.56之更生方案等情，業經本院調
    取上開卷宗核閱無訛。
　㈡本院司法事務官於110年9月7日已向南山人壽保險股份有限公
    司函詢有關相對人名下保單資料，經函覆相對人保單情形如
    附表所示，此有南山人壽保險股份有限公司陳報狀在卷可稽
    （見司執消債更卷第129至130頁），經查如附表編號1、2、
    5所示之保單已無解約金，而如附表編號3、4所示之保單（
    下稱系爭保單）雖有解約金11萬7,830元、3萬9,735元，惟
    相對人已分別於100年6月24日、107年10月30日將系爭保單
    要保人變更為他人，非屬更生聲請前2年（即108年2月1日）
    內之行為，揆諸前揭立法理由意旨，難認該變更系爭保單要
    保人姓名行為屬故意使財產變少，損害債權人之債權而得撤
    銷之情形，原裁定未將系爭保單之保單價值計入更生方案應
    償還之總數，並無不妥。是本院司法事務官已就相對人名下
    財產為必要之調查，異議人主張本院未依消債條例第44條規
    定加以調查等云云，洵屬無據。從而，本件異議即無理由，
    應予駁回。
四、綜上所述，本院司法事務官以相對人有固定薪資收入，及審
    酌其收支情形認相對人所提出之更生方案已屬盡力清償，且
    查無消債條例第63條第1項或第64條第2項所規定不應認可之
    事由存在而裁定認可系爭更生方案，並酌定其生活之限制，
    核於法並無不合。異議意旨指摘原裁定不當，求予廢棄，為
    無理由，應予駁回。
五、據上論結，本件異議為無理由，依消債條例第15條、民事訴
    訟法第240條之4第3項後段，裁定如主文。　　　　
中　　華　　民　　國　　111 　年　　7 　　月　　22　　日
              　　民事第一庭    法　官　許自瑋
正本係照原本作成。
如不服本裁定應於送達後10日內向本院提出抗告狀，並應繳納抗
告費新臺幣1,000元。
中　　華　　民　　國　　111 　年　　7 　　月　　26　　日
                                書記官  吳光彧
附表：
編號 保單號碼 被保險人 要保人 保單狀態 解約金（新臺幣） 1 Z000000000 王希 王春國 失效 無 2 Z000000000 王春國 原為王春國，100年6月24日變更為羅舒瑤 失效 無 3 Z000000000 王希 原為王春國，107年10月30日變更為羅舒瑤 有效 11萬7,830元 4 Z000000000 王春國 原為王春國，100年6月24日變更為羅舒瑤 有效 3萬9,735元 5 Z000000000 王春國 王春國 失效 無